最　高　行　政　法　院　判　決　　　　　　　　　九十一年度判字第二三三七號
　　上　訴　人　乙○○
　　被 上訴 人　臺灣警察專科學校
　　代　表　人　甲○○
右當事人間因考試事件，上訴人對於中華民國九十年四月二十七日臺北高等行政法院
八十九年度訴字第一四四七號判決，提起上訴，本院判決如左：
    主  文
上訴駁回。
上訴審訴訟費用由上訴人負擔。
　　理  由
上訴人起訴意旨略以：上訴人於八十九年三月二十一日至四月一日被上訴人專科警員
班第十九期正期學生組招生報名期間，檢具報名書表通訊報名，報考專科警員班第十
九期正期學生組，經被上訴人審核後以上訴人報名所附學歷證件南台技術學院證明書
影本，內容僅證明上訴人於該校修畢三年級第二學期課程，尚未畢業，並已辦妥休學
手續（上訴人肄業至四上，於八十七年十二月二十一日辦妥休學），不符被上訴人專
科警員班第十九期正期學生組招生簡章第肆點、報考資格第十一款第（六）目規定得
以同等學歷資格報考情形，將上訴人報名相關證件退還與上訴人。上訴人不服，投書
與被上訴人，被上訴人仍以八十九年五月十七日警專教字第八九○○○○二三二八號
書函予以否准。惟上訴人為「五專四、五年級肄業，並有一、二、三年級之成績單，
」完全符合應考專科學技之應考資格，亦係被上訴人之應考資格。被上訴人只談及「
休」、「退」之差，對此本案實質事實未曾深究。依教育部之學制規定，休學一定年
資，不單可報考技術學院、科技大學，五年專科休學准予報考四技二專、二技四專，
並且依休學年資多久核定加分比例。又從教育學、社會學觀點，亦應給予應考機會。
退萬步言，「休」、「退」可以補正，何以被上訴人不給予補正，又不予說明，逕以
擲還作復。請撤銷訴願決定及原處分等語。
被上訴人答辯意旨略以：依據被上訴人八十九學年度專科警員班第十九期正期學生組
招生簡章內第肆點、報考資格第十一條第（六）款暨教育部於民國八十八年五月四日
臺（八八）參字第八八○四六七一號令修正發布之專科學校學生學籍規則第三條第八
款內容，均規定同等學力報考資格為：因故退學，持有原校四、五年級修業證明書。
上訴人非因故退學，且未持有原校四、五年級修業證明書，即不能證明其完全符合應
考資格。上訴人報考時，同時呈上其南台工商專科學校（南台技術學院前身）學生歷
年成績表影本乙份，該份成績表列有一、二、三年級成績，而並無四年級成績，其成
績表右方備註欄內另書寫「八十七年八月至八十八年六月休學一學年」等語，此份成
績表本校採認其一、二、三年級成績，但上訴人所附學歷證件「南台技術學院證明書
」影本內容，實為休學證明書，而非為因故退學之四、五年級修業證明書，故被上訴
人審核認定其學歷資格不符，予以退件，將其報名書表退還。又報考者購買招生簡章
及空白報名書表時，自應詳閱其上記載，詳填報名書表，並附上所需符合報考資格之
證明文件，於報名期限內郵寄本校審核，若報考資格不符，被上訴人理應退件告知報
考者（被上訴人於退件之報名書表上均已簡略敘述退件理由），報考者亦當了解並接
受此一因報考資格不符而遭致退件之必然結果；報考者收到被上訴人退件後，若退件
原因消除（例如已取得符合規定之修業證明書），而欲重行報考時，亦須於報名截止
期限前辦理，逾此期限，被上訴人則依規定不再受理其報名。何況本案上訴人報考之
報名書表，因學歷不符遭被上訴人立即以限時掛號退件後，並未有欲消除退件原因（
學歷不符）並重行報考之動作，被上訴人對上訴人之原處分（八十九年五月十七日警
專教字第八九○○○○二三二八號書函）並無違法之處等語，資為抗辯。
原審斟酌全辯論意旨及調查證據結果，以：按臺灣警察專科學校專科警員班第十九期
正期學生組招生簡章第肆點、報考資格第十一款第（六）目規定：「五年制專科學校
四、五年級肄業，因故退學，持有原校四、五年級修業證明書及至少前一、二、三年
級成績單者」，得以同等學歷資格報考情形；又五年制專科學校三、四年級在學肄業
生及五年制專科學校休學學生，均不得以肄業資格或持休學證明書當作同等學歷資格
報考，招生簡章第肆點、報考資格第十二款之後亦有加註之明文。本件上訴人係以其
就讀南台技術學院已修畢三年級第二學期課程（上訴人肄業至四上，於八十七年十二
月二十一日辦妥休學）之學歷，報考本件被上訴人專科警員班第十九期正期學生組招
生，有南台技術學院證明書及成績表影本附卷可稽。經查系爭招生考試報考資格之規
定，被上訴人係參酌前經教育部核定之八十八學年度專科警員班第十八期正期學生組
招生簡章之報考資格規定，而予以擬定，並經教育部同意備查在案，有該部八十九年
二月三日台（八九）技（二）字第八九○○六六五九號函影本足憑，是報考之考生是
否符合報考資格而得以應考，自應以是否符合專科警員班第十九期正期學生組招生簡
章規定為準。惟查上訴人係休學，此觀上訴人之成績表右方備註欄內「八十七年八月
至八十八年六月休學一學年」等字樣即明，是其即不符專科警員班第十九期正期學生
組招生簡章第肆點、報考資格第十一款第（六）目所規定之「五年制專科學校四、五
年級肄業，因故退學，持有原校四、五年級修業證明書及至少前一、二、三年級成績
單者」情形，自不得以同等學歷資格報考；且其雖係在學肄業生，亦因招生簡章第肆
點、報考資格第十二款之後所加註之規定，即五年制專科學校三、四年級在學肄業生
及五年制專科學校休學學生，均不得以肄業資格或持休學證明書當作同等學歷資格報
考，而不符報考資格，是被上訴人將上訴人報名相關證件予以退還，揆諸首開規定，
核無不當，嗣被上訴人並予以否准上訴人投書之請求，自無違誤，訴願決定予以維持
，並無不合，而駁回上訴人之起訴，經核並無違誤。上訴論旨雖以：原審判決未就「
休」及「退」等字義詳為論述，顯有判決不備理由之違法。又於實務上，包括教育部
高教司所轄專科以上之聯招會，均以休學二年視為退學，而二技專班、在職專班或二
技夜校更以休學時間之久暫為累計加分之依據，原審判決捨此不論，顯有違經驗法則
及論理法則。再者，上訴人係因故失學三年以上，符合被上訴人招生簡章關於報考資
格之規定，被上訴人逕予否准，顯與憲法保障人民就學權利之意旨有違云云。查依教
育法令，「休學」與「退學」意義截然不同，並無爭議，原判決已詳敘上訴人不備被
上訴人專科警員班第十九期正期學生組招生簡章第肆點、報考資格第十一款第（六）
目規定得以同等學歷資格報考之理由，並無判決不備理由情形。所稱休學二年視為退
學，並未提出其主張之依據；至所謂其因故失學三年以上，符合被上訴人招生簡章關
於報考資格之規定云云，既未於原審提出主張，依行政訴訟法第二百五十四條第一項
規定，非本院所得斟酌。原判決並無違背法令，上訴意旨，求予廢棄，非有理由。
據上論結，本件上訴為無理由，爰依行政訴訟法第二百五十五條第一項、第九十八條
第三項前段，判決如主文。
中　　華　　民　　國　　九十一　　　年　　　十二　　　月　　二十六　　　日
                    最 高 行 政 法 院  第 五 庭
                                審 判 長 法  官　　　徐　樹　海
                                         法  官      黃  璽  君
                                         法  官　　　鄭　淑　貞
                                         法  官　　　林　家　惠
                                         法  官　　　林　茂　權
右  正  本  證  明  與  原  本  無  異
　　　　　　　　　　　　　　　　　　　　 法院書記官　阮　桂　芬
中　　華　　民　　國　　九十一　　　年　　　十二　　　月　　二十六　　　日
